【裁判字號】    89,易,298
【裁判日期】    891107
【裁判案由】    竊盜
【裁判全文】
臺灣花蓮地方法院刑事判決                          八十九年度易字第二九八號
    公  訴  人  臺灣花蓮地方法院檢察署檢察官
    被      告  甲○○
右列被告因竊盜案件，經檢察官提起公訴（八十九年度偵字第一二一一號）及移請併
案審理（八十九年度偵字第一二一０號），本院判決如左：
    主  文
甲○○連續竊盜，處拘役陸拾伍日。並於刑之執行完畢或赦免後，令入相當處所施以
監護肆月。
    事  實
一、甲○○因長久以來持續施用安非他命、強力膠，並有酗酒習性，導致腦部功能受
    損，為精神耗弱之人。其前於民國（以下同）八十六年及八十七年分別因竊盜犯
    行經本院先後判處罰金及拘役刑（未構成累犯），仍不知所警惕。又基於意圖為
    自己不法所有之概括犯意，先於民國（以下同）八十八年九月八日上午十時許，
    在花蓮市民光一八三號前，見連鳳英所有車號ＳＭＵ二一六號機車鑰匙插於電門
    ，旋徒手發動並竊取入己；又於同年九月二十三日下午二時三十分許，在花蓮縣
    吉安鄉○○村○○○街六十四號前，以同一手法竊取乙○○所有之車號ＨＣＵ─
    九０二號機車。嗣先於同年九月十三日十一時四十五分許，甲○○騎乘上開ＳＭ
    Ｕ─二一六號機車，行經花蓮縣新城鄉○里村○里○路十二號前，為警查獲，並
    扣得上開機車。又於同年九月二十三日間十時許，許女騎乘前述ＨＣＵ─九０二
    號機車行經花蓮市○○路五六０號，再次為警查獲。
二、案經花蓮縣警察局新城及花蓮分局報請臺灣花蓮地方法院檢察署檢察官偵查起訴
    及移送辦。
    理  由
一、右開事實，業經被告甲○○於警訊及偵審中供認不諱，核與被害人乙○○及證人
    連偉成（被害人連鳳英之弟）於警訊中指訴情節相符，並有贓物領據二紙、車輛
    竊盜、車牌失竊資料個別查詢報表及車籍作業系統查詢認可資料各一紙附卷可稽
    ，事證明確，被告犯行洵堪認定。
二、核被告等所為，係犯刑法第三百二十條第一項之竊盜罪。其前後二次犯行，時間
    緊接，所犯罪名相同，顯係出於概括之犯意為之，為連續犯，爰依刑法第五十六
    條之規定以一罪論，並加重其刑。被告前述行竊被害人乙○○所有機車之部分（
    即移送併辦之部分），雖未據起訴，然與已起訴之部分有連續犯之裁判上一罪關
    係，本院自應併予審理。再被告經本院依職權送請行政院國軍退除役官兵輔導委
    員會玉里榮民醫院（以下簡稱玉里榮民醫院）精神鑑定，認其「國小畢業後被家
    人賣到台北華西街以還債務及改善家人生活，十四歲開始接客，被告形容為可怕
    的生活，十七歲返花蓮家中，被父親趕到舊豬舍睡覺，二十歲結婚，婚後夫妻不
    睦，八十九年離婚，但其間與人同居八年，除左足跛行外無其他重大內外科病史
    。被告於華西街特種行業工作時開始使用安非他命、強力膠及酒精，持續使用至
    八十九年七月被押為止，出現幻聽、幻視、被害妄想、且因命令式幻聽而燒車子
    。曾因幻聽、情緒激躁而於國軍花蓮總醫院住院治療，診斷為「器質性精神病」
    ，惜出院後未服藥，又再吸食毒品而致症狀持續。被告稱此二次竊盜案件皆發生
    於八十八年九月，其時仍持續使用安非他命及強力膠，案發當天仍有些許幻聽及
    注意力不佳，在與朋友飲酒後因有事先走，看到機車上仍有鑰匙就騎走。因知是
    酒友所有，故不以為意。隔天想還車卻又不知其住所。被告會談時意識清楚，一
    般儀容、服裝尚可，表情自然，談及以往傷心之事而流淚，注意力集中尚可，態
    度合作，言談可切題連貫，無怪異行為，思考內容無妄想但較鬆散，目前無幻聽
    ，其抽象思考能力、計算能力、立即記憶力不佳。心理測驗後呈腦傷反應，人格
    投射分析其行為呈現過度簡化及衝動控制差。鑑定結果：被告因長期物質濫用已
    傷害腦部功能。犯案當時行為雖非因幻覺、妄想直接所致，但長期物質濫用致精
    神症狀持續，致其認知現實判斷能力受損，犯案當時應屬『精神耗弱』狀態，建
    議規則治療並予適當工作訓練」，此有該醫院八十九年九月二十七日玉醫醫字第
    五九０九號函所附精狀況鑑定書一份存卷可參，堪信被告係於精神耗弱中著手於
    前揭竊盜行為，爰依刑法第十九條第二項之規定減輕其刑，並先加後減。爰審酌
    被告前有如事實欄所述二次竊盜前科（有台灣花蓮地方法院檢察署刑案資料查註
    紀錄表附卷足憑），其智識程度與精神狀態、犯罪動機、目的、手段、所生危害
    、犯罪後均坦承犯行態度良好等一切情狀，量處如主文所示之刑，並參酌玉里榮
    民醫院精神科醫師之專業建議，依刑法第八十七條第二項之規定，於刑之執行完
    畢或赦免後，令入相當處所施以監護四月。
三、被告經合法傳喚無正當理由不到庭，本院認係應科拘役之案件，故不待其陳述逕
    行判決，併此說明。
據上論結，應依刑事訴訟法第二百九十九條第一項前段、第三百零六條，刑法第五十
六條、第三百二十條第一項、第十九條第二項、第八十七條第二項，罰金罰鍰提高標
準條例第一條前段，判決如主文。
中      華      民      國        八十九      年     十一   月      七  日
                                  臺灣花蓮地方法院刑二庭
                                      法  官  陳  欽  賢
右正本證明與原本無異。
如對本判決不服，應於送達後十日內，向本院提出上訴狀。（應抄附繕本）告訴人或
被害人如對於本判決不服者，應具備理由請求檢察官上訴，其上訴期間之計算係以檢
察官收受判決正本之日期為準。
                                      法院書記官
中      華      民      國       八十九      年      十一     月     十 日
附錄本判決論罪之法律條文：
刑法第三百二十條第一項：
意圖為自己或第三人不法之所有，而竊取他人之動產者，為竊盜罪，處五年以下有期
徒刑、拘役或五百元以下罰金。


司法院資訊處製作；財團法人民間司法改革基金會備份。
